臺灣臺中地方法院刑事裁定　　　　　　　　　　　　　九十三年度聲判字第五○號
　　聲　請　人
　　即 告訴 人　甲○○○
　　代　理　人　劉進堂律師
　　被　　　告　丙○○
　　　　　　　　乙　○
右聲請人因告訴被告過失致死案件，不服臺灣高等法院臺中分院檢察署檢察長駁回再
議之處分（九十三年度上聲議字第八四七號），聲請交付審判，本院裁定如左：
    主  文
聲請駁回。
    理  由
一、聲請交付審判意旨略以：聲請人為不服臺灣臺中地方法院檢察署檢察官九十三年
    度偵字第六六七三號不起訴處分、臺灣高等法院臺中分院檢察署檢察長九十三年
    度上聲議字第八四七號駁回再議之處分，以下述理由聲請交付審判：
（一）另案被告林英肯係受被告二人僱用：
    1.被告乙○曾於調解時向告訴人表示，渠與林英肯是親戚，本件事故發生的前一
      陣子，因見林英肯沒有工作，才要林英肯來建明車行開推吊車工作，建明車行
      願意賠償一百萬元，並一再向告訴人表示歉意，孰料於臺中地方法院檢察署偵
      查庭時，就冒出了靠行的說法，還可能偽造汽車買賣合約書等情，有負責調解
      之臺中市北屯區調解委員會之調解委員曾文松、單文曜可以為證。
    2.依據被告乙○之說法，林英肯當時係失業，怎會幾十萬去買一部實用性不大之
      托吊車？應調查前開買賣合約書之真偽、林英肯之資金來源、林英肯是否已將
      車款交給被告乙○等情。
（二）被告二人確有過失：
    1.按行為人對於構成犯罪之事實，雖預見其能發生而確信其不發生者，以過失論
      ，刑法第十四條第二項定有明文。
    2.林英肯之駕照遭吊扣，被告乙○、丙○○於僱用林英肯從事開拖吊車時即已明
      知，而無駕照之人不得駕車乃一般人所知，惟被告乙○、丙○○仍僱用林英肯
      並提供自用大貨車予其駕駛，而允許一無駕駛道德且無駕照之人在路上橫衝直
      撞，顯有可能預見其肇事之可能，卻確信該事故不可能發生，自有過失。
    3.林英肯被吊扣駕照之事實，使人足認被告林英肯有危險駕駛之可能，但被告二
      人卻確信該危險駕駛行為雖有可能會去撞到人但不會這麼倒楣剛好撞到人，進
      而讓林英肯駕駛自用大貨車而肇致本件事故，自與本件事故難謂無直接之因果
      關係。
    4.被告二人共同經營建明汽車拖吊公司，乃從事拖吊為其主要業務，駕車當然在
      其業務範圍內，僱用有駕駛執照之人，當然在負責人應注意之範圍內，被告二
      人未盡選任監督之責，而僱用無駕照而有可能危險駕駛之林英肯從事拖吊業務
      ，在選任監督上當然有過失，自應負刑法第二百七十六條之業務過失致死罪之
      責。
二、按告訴人不服上級法院檢察署檢察長或檢察總長認再議為無理由而駁回之處分者
    ，得於接受處分書後十日內委任律師提出理由狀，向該管第一審法院聲請交付審
    判。法院認為交付審判之聲請不合法或無理由者，應駁回之，刑事訴訟法第二百
    五十八條之一、第二百五十八條之三第二項前段，分別定有明文。而此聲請交付
    審判制度，乃對於「檢察官不起訴或緩起訴裁量權」制衡之一種外部監督機制，
    是受理聲請之管轄法院，僅就檢察官所為不起訴、緩起訴之處分、駁回再議聲請
    處分是否正確加以審查，以防止檢察機關濫權即可；又依新修正之刑事訴訟法第
    二百六十條對於不起訴處分已確定或緩起訴處分期滿未經撤銷者，得再行起訴之
    規定，其立法理由明確說明，本條所謂不起訴處分已確定者，係包括「聲請法院
    交付審判復經駁回者」之情形在內。從而依前揭說明，法院於審查聲請交付審判
    之案件時，就刑事訴訟法第二百五十八條之三第三項所謂「得為必要之調查」規
    定之適用，即調查證據之範圍，自應以偵查中曾顯現之證據為限，不可就聲請人
    新提出之證據再為調查，亦不可蒐集偵查卷以外之證據。另法院裁定交付審判之
    前提，必須偵查卷內所存證據已符合刑事訴訟法第二百五十一條第一項規定「足
    認被告有犯罪嫌疑」檢察官應提起公訴之情形，亦即該案件已經跨越起訴門檻，
    否則，縱或法院對於檢察官所認定之基礎事實有不同判斷，但如該案件仍須另行
    蒐證、偵查，始能判斷應否交付審判者，因交付審判審查制度並無如同再議救濟
    制度得發回原檢察官繼續偵查之設計，法院仍應依同法第二百五十八條之三第二
    項前段規定，以聲請為無理由裁定駁回。
三、次按犯罪事實應依證據認定之，無證據不得推定其犯罪事實，刑事訴訟法第一百
    五十四條定有明文。又刑法第二百七十六條第二項之業務過失致死罪，必須行為
    人對於犯罪結果之發生，按其情節有應注意、能注意而不注意，始能成立，亦即
    以行為人對被害人之死亡，法律上具有注意、防護或避免之義務，且能注意而疏
    於注意，以致發生死亡結果為其構成要件。另刑法上之過失，其過失行為與結果
    間，在客觀上有相當因果關係始得成立。所謂相當因果關係，係指依經驗法則，
    綜合行為當時所存在之一切事實，為客觀之事後審查，認為在一般情形下，有此
    環境、有此行為之同條件，均可發生同一之結果者，則該條件即為發生結果之相
    當條件，行為與結果即有相當之因果關係。反之，若在一般情形下，有此同一條
    件存在，而依客觀之審查，認為不必皆發生此結果者，則該條件與結果並不相當
    ，不過為偶然之事實而已，其行為與結果間即無相當因果關係，最高法院七十六
    年臺上字第一九二號著有判例可資參照。
四、經查：
（一）程序部分：聲請人甲○○○因認被告丙○○、乙○涉犯刑法第二百七十六條第
      二項之業務過失致死罪，向臺灣臺中地方法院檢察署提出告訴，經該署檢察官
      於九十三年四月三日，以九十三年度偵字第六六七三號為不起訴處分。聲請人
      不服，聲請再議，嗣經臺灣高等法院臺中分院檢察署檢察長以再議為無理由，
      於九十三年六月二十九日，以九十三年度上聲議字第八四七號駁回再議，有前
      開字號之不起訴處分書、再議駁回處分書附於偵查卷可稽。而聲請人於九十三
      年七月六日收受前開再議駁回處分書，於同年七月十五日委任劉進堂律師提出
      刑事聲請交付審判狀，向本院聲請交付審判等事實，亦有送達證書附於臺灣高
      等法院臺中分院檢察署九十三年度上聲議字第八四七號卷、刑事聲請交付審判
      狀及劉進堂律師委任狀附於本院卷可稽，其聲請合於前揭法定程式，合先敘明
      。
（二）實體部分：
    1.不起訴處分意旨略以：查告訴意旨認被告丙○○、乙○涉嫌業務過失致死罪嫌
      ，無非認定被告二人僱用駕駛執照遭吊扣之林英肯，駕車肇事致人死亡為唯一
      論據。經查：訊據被告丙○○、乙○對於林英肯於前揭時地駕車肇事致人於死
      乙情坦承不諱，惟堅決否認有何業務過失致死之犯行，均辯稱：林英肯是向渠
      等買車，還沒有過戶，渠等是以車行立場出面協調此事；林英肯只有暫時靠行
      幾天而已，哪知道那麼巧等語，核與林英肯供述：是買車後先靠行，目前車子
      尚未辦理過戶等情相符，並有汽車買賣合約書乙紙附卷可稽，足認林英肯係靠
      行於建明公司無訛。再者，林英肯於駕駛執照遭吊扣期間，仍無照駕駛，業據
      其供述屬實，然無照駕駛車輛，固違反道路交通管理處罰條例之規定，但此僅
      係違反交通監理機關對行車安全之管理，應受行政罰鍰之處罰，與其駕駛技術
      良窳無涉，亦與刑事過失責任無涉，車禍發生之責任，應審酌「事發當時」行
      為人是否違反注意義務而定，非謂「無照駕駛」必發生車禍，而認車禍結果之
      發生與無照駕駛有相當因果關係。本件林英肯駕駛自用大貨車，未注意行近行
      人穿越道前，應減速慢行，遇有行人穿越時，無論有無交通警察指揮或號誌指
      示，均應暫停讓行人先行通過；及起步前應顯示方向燈，注意前後左右有無障
      礙或車輛行人，遇有行人穿越時應讓其優先通過，為肇事原因，並非因無照駕
      駛未及注意於此而肇事；且倘若被告丙○○、乙○對於林英肯無照駕駛有所知
      悉，亦難僅因被告二人經營建明公司，容認林英肯靠行，遽認其等二人對林英
      肯之過失駕駛行為肇事致人於死之結果發生有預見可能性；再者，告訴人雖指
      訴林英肯係受僱於被告二人，認被告二人僱用駕駛執照遭吊扣之人，其選任監
      督有過失，因而導致被害人李優欽死亡結果之發生，此情為被告二人及林英肯
      所否認，然縱告訴人指訴屬實，被告二人對林英肯所為過失駕駛行為所生之構
      成要件結果、因果歷程實難認有客觀預見可能性及主觀預見可能性，是以，本
      件尚難僅因林英肯靠行或受僱於被告丙○○、乙○經營之建明公司，令其等就
      該構成要件結果之發生負過失罪責，充其量係民事連帶損害賠償責任問題。此
      外，復查無其他積極證據足認被告丙○○、乙○有何不法犯行，應認其等罪嫌
      均未有足。
    2.再議駁回意旨略以：
    (1)另案被告林英肯原領有職業大貨車駕照，於九十一年九月間因酒後駕車，違反
      道路交通管理處罰條例第三十五條第一項第一款規定，被處罰鍰及吊扣駕駛執
      照，於駕照吊扣期間，無駕照駕駛自大貨車發生本件車禍。惟林英肯肇事原因
      ，係其駕駛自大貨車於交岔路口起步左轉彎時撞及對向依直行號誌沿行人穿越
      道直行穿越道路之行人，違反道路交通安全規則第八十九條第一項第六款：「
      ：：起步前應顯示方向燈，注意前後左右有無障礙或車輛行人，並應讓行進中
      知車輛行人優先通行。」、及第一百零三條：「汽車行近行人穿越道前，應減
    速慢行，遇有行人穿越時，無論有無交通警察指揮或號誌指示，均應暫停讓行
      人先行通過。」之規定，與其駕照被吊扣、無照駕車無關。雖林英肯無照駕車
      肇事，依道路交通管理處罰條例第八十六條第一項規定：「汽車駕駛人，無駕
      駛執照駕車、：：：因而致人受傷或死亡，依法應負刑事責任者，加重其刑至
      二分之一。」，惟此僅係加重刑責之規定，其是否應負過失致死之刑責，係以
      其駕車是否有違反道路交通安全規則之規定為依據，非以有無駕駛執照為依據
      ，亦即無照駕車與過失刑責並無因果關係。
    (2)無照駕車既非認定駕駛人是否有過失責任之依據，則被告丙○○、乙○縱有僱
      用駕照被吊扣之林英肯駕駛自大貨車之事實，惟林英肯駕車係因違反上開道路
      交通安全規則之規定以致肇事，致被害人李優欽死亡，其肇事原因與無照駕車
      無關，亦即被告等僱用林英肯之行為與林英肯駕車肇事責任並無因果關係，自
      難令其負過失致死罪責。聲請人聲請再議為無理由。
    3.本院查：前開不起訴處分及駁回再議理由暨事證，經本院調閱前開卷證後，詳
      予審認核閱屬實。聲請人固仍以被告二人僱用無駕駛執照之林英肯為其等所經
      營建明公司之自用大貨車司機，而林英肯因無照駕駛肇事致人於死，認被告二
      人對被害人李優欽之死亡結果，亦應負業務上過失致人於死之罪責為由，而向
      本院聲請交付審判。惟查：
    (1)被告丙○○、乙○於偵查中對於告訴人指訴林英肯駕車肇事致人於死一情，固
      坦承不諱，惟均堅決否認有何業務過失致人於死之犯行，均辯稱：他（林英肯
      ）是向伊買車，還沒有過戶，伊是以車行立場出面協調此事，在調解會時沒有
      承認僱用林英肯，林英肯是買車後再靠行借名，只是暫時靠行幾天而已，哪知
      道這麼巧等語，核與林英肯供述：是買車後先靠行，目前車子尚未辦理過戶等
      情相符，並有汽車買賣合約書乙紙附卷可稽；而按公路法第三十九條第二項規
      定：「汽車運輸業應於籌備期間依法辦理公司或商業登記，並報請該管公路主
      管機關核准發給汽車運輸業營業執照及公路汽車客運業之營運路線許可證後，
      方得開始營業或通車營運。」即包括汽車貨運業在內，均有依該規定取得營業
      執照後，始得開始營業之限制，從而營業車雖係實際使用人所有，惟多以登記
      於已依法設立之車行名義下，即所謂「靠行」之方式營業，係我國營業車與車
      行間法律關係之常態，至若營業車實際上係車行所有，而由車行僱請駕駛人從
      事貨物運送，則除少數大型貨運公司外，反不多見。是林英肯係靠行於建明公
      司一情，應堪認定。而前開所謂「靠行」制度，僅車行提供名義予靠行之職業
      駕駛人以營業，車行再按時向職業駕駛人收取靠行費用而已，縱有監督之關係
      ，亦僅係營業執照資格之行政管理，車行對於個別職業駕駛人之行車業務，則
      無監督、管理之權，從而車行負責人對於職業駕駛人行車時之個人行為，即非
      車行負責人所能掌控，自難謂在此種車行與營業車駕駛人之靠行關係下，車行
      對於名義上所屬營業車之職業駕駛人有何客觀注意義務存在，且縱林英肯所駕
      駛之肇事車輛係由被告二人所出賣，亦無任何法令科以車行負責人對於靠行或
      買受營業車之職業駕駛人違規駕駛、避免肇事之注意及避免義務。從而靠行職
      業駕駛人縱有違規行為甚或有犯罪情事發生，即殊難認車行負責人有何注意義
      務違反，而能認定其有過失之存在。
    (2)又本件另案被告林英肯因業務上過失，致被害人李優欽於死之原因，係其因貨
      運之主要業務而駕駛自用大貨車，於交岔路口起步左轉彎時，本有依道路交通
      安全規則第八十九條第一項第六款：「‧‧‧起步前應顯示方向燈，注意前後
      左右有無障礙或車輛行人，並應讓行進中知車輛行人優先通行。」、及第一百
      零三條：「汽車行近行人穿越道前，應減速慢行，遇有行人穿越時，無論有無
      交通警察指揮或號誌指示，均應暫停讓行人先行通過。」規定之注意義務，卻
      疏未注意，因而撞及對向依直行號誌沿行人穿越道直行穿越道路之李優欽，並
      導致其死亡結果，而有業務上過失致死罪嫌，業經臺灣臺中地方法院檢察署檢
      察官九十三年度偵字第一五八○、二六五一、六六七三號起訴書所是認，此項
      刑事上業務過失致人於死之罪責，所憑以適用法律之事實，亦即構成業務上過
      失致人於死之犯罪行為，乃行為人因業務上過失而撞及被害人時之行為，並非
      其無照駕駛之行為，二者應加以區別，以明其行為責任，乃無照駕駛行為僅係
      違反道路交通管理處罰條例第二十一條第一款之規定，其法律效果亦僅應受行
      政罰鍰之處罰，若因而致人死亡，依法應負刑事責任者，亦僅構成該刑事責任
      加重事由，非成立過失致死之構成要件要素，與駕駛人因駕駛行為之過失而致
      人於死罪之成立無涉。
    (3)縱被告二人確如聲請人所指訴有僱用及提供車輛予林英肯，且前已知悉林英肯
      經吊扣駕駛執照之事實，惟導致林英肯業務過失致人於死行為之因，已如上述
      ，而按汽車駕駛人允許無駕駛執照之人，駕駛其車輛者，僅係道路交通管理處
      罰條例第二十三條第二款規定應予以吊扣其駕駛執照三個月之處罰事由，縱本
      款規定亦有避免無照駕駛之人肇事之旨趣，而可認被告確有疏失，惟若在同屬
      提供無駕駛執照之他人車輛之情形，亦即與林英肯過失行為當時，處於同一條
      件之情形，若駕駛人遵循前開道路交通安全規則之規定駕駛，即未必產生同一
      結果，亦即依經驗法則，綜合行為當時所存在之一切事實，為客觀之事後審查
      ，本件林英肯過失致人於死，對被告二人而言，顯仍屬偶然之事實，是揆諸前
      揭判例意旨，被告二人提供車輛予林英肯之行為，難認與李優欽之死亡結果間
      有相當因果關係。自亦難憑以認定被告二人應就李優欽死亡結果負業務上過失
      致死罪責。
    (4)原不起訴處分及駁回再議處分綜合上情，認「本件尚難僅因林英肯靠行或受僱
      於被告丙○○、乙○經營之建明公司，令其等就該構成要件結果之發生負過失
      罪責，充其量係民事連帶損害賠償責任問題。」、「林英肯駕車係因違反上開
      道路交通安全規則之規定以致肇事，致被害人李優欽死亡，其肇事原因與無照
      駕車無關，亦即被告等僱用林英肯之行為與林英肯駕車肇事責任並無因果關係
      ，自難令其負過失致死罪責。」等語，已於處分書詳述理由，核與卷內所附之
      證據資料相符，亦無不妥。
五、綜上所述，本院認臺灣高等法院臺中分院檢察署檢察長處分書以被告二人僱用林
    英肯之行為與林英肯駕車肇事責任並無因果關係，自難令其負過失致死罪責，而
    駁回聲請人對臺灣臺中地方法院檢察署檢察官不起訴處分之再議聲請，於法洵無
    不合。且聲請人聲請交付審判之理由，就偵查中所曾顯現之證據，已經前開不起
    訴處分書及駁回再議處分書詳細論列說明為不起訴處分及駁回再議聲請之理由，
    其餘部分亦經本院說明。故聲請人聲請交付審判，為無理由，應予駁回。
據上論斷，依刑事訴訟法第二百五十八條之三第二項前段，裁定如主文。
中      華      民      國    九十三    年      九      月    二十三    日
                                臺灣臺中地方法交通法庭
                                  審判長法  官  許金樹
                法  官  王靜秋
                                        法  官  張清洲
右正本證明與原本無異。
不得抗告。
                                        書記官
中      華      民      國    九十三    年      九      月    二十三    日
